臺灣桃園地方法院刑事判決
111年度訴字第482號
公  訴  人  臺灣桃園地方檢察署檢察官
被      告  彭睿紘




指定辯護人  公設辯護人王暐凱
上列被告因違反毒品危害防制條例案件，經檢察官提起公訴（11
1年度偵字第4836號）本院判決如下：
    主  文
彭睿紘共同犯販賣第三級毒品未遂罪，處有期徒刑拾月。緩刑參
年，緩刑期間付保護管束，並應於本判決確定日起貳年內，接受
法治教育壹場次，及應向檢察官指定之政府機關、政府機構、行
政法人、社區或其他符合公益目的之機構或團體，提供壹佰小時
之義務勞務。
扣案如附表所示之物均沒收。
    事  實
一、彭睿紘明知N-（1-胺基-3,3-二甲基-1-側氧丁-2-基）-1-丁
     基-1H-吲唑-3-甲醯胺為毒品危害防制條例第2條第2項第3
    款所列管之第三級毒品，依法不得販賣，竟與范振虔（另由
    檢察官偵辦中）共同基於販賣第三級毒品以牟利之犯意聯絡
    ，先由范振虔以暱稱「一台電風扇」，在Tik Tok個人主頁
    張貼「營＃自然組 主業有微信」之隱含販賣毒品之訊息，並
    以微信帳號「竹中」聯繫買家，再通知彭睿紘將毒品送至交
    易地點並收取款項，以每支新臺幣（下同）4,500元之價格
    ，販賣含有N-（1-胺基-3,3-二甲基-1-側氧丁-2-基）-1-丁
    基-1H-吲唑-3-甲醯胺成分之電子菸油，彭睿紘則每次可賺
    取500元並補貼車資等報酬。嗣桃園市政府警察局中壢分局
    警員，於執行網路巡邏勤務時獲知上開販毒訊息後，由警於
    民國110年12月18日下午6時許，喬裝為買家與范振虔聯繫，
    談妥以1萬2,000元購買含有第三級毒品之電子菸油3支，並
    約定於111年1月4日下午6時許在桃園市○○區○○路0000號「家
    樂福桃園店」交易。嗣彭睿紘於111年1月4日下午6時25分許
    到達上開交易地點後，以一手交錢一手交貨方式，欲販售上
    揭毒品予佯裝買家之員警時，為警當場表明身分後逮獲因而
    未遂。
二、案經桃園市政府警察局中壢分局報告臺灣桃園地方檢察署檢
    察官偵查起訴。
    理  由
壹、證據能力部分：
一、按被告以外之人於審判外之陳述，雖不符刑事訴訟法第159
    條之1至第159條之4之規定，而經當事人於審判程序同意作
    為證據，法院審酌該言詞陳述或書面陳述作成時之情況，認
    為適當者，亦得為證據。當事人、代理人或辯護人於法院調
    查證據時，知有刑事訴訟法第159條第1項不得為證據之情形
    ，而未於言詞辯論終結前聲明異議者，視為有前項之同意，
    刑事訴訟法第159條之5定有明文。查本判決所引用以下審判
    外作成之相關供述證據，被告彭睿紘及辯護人於本院準備程
    序中均陳明：同意有證據能力等語明確（見本院卷第67頁）
    ，此外，公訴人及被告於本院審判期日均表示無意見而不予
    爭執，亦未於言詞辯論終結前聲明異議，本院審酌上開證據
    資料製作時之情況，尚無違法取得及證明力明顯過低之瑕疵
    ，認以之作為證據應屬適當，且上開各該證據均經本院於審
    判期日依法進行證據之調查、辯論，被告於訴訟上之防禦權
    ，已受保障，故上開證據資料均有證據能力。
二、至於本判決其餘所依憑認定被告犯罪事實之各項非供述證據
    ，本院亦查無有何違反法定程序取得之情形，依刑事訴訟法
    第158條之4規定之反面解釋，均具有證據能力。
貳、實體部分：
一、上揭犯罪事實迭據被告於警詢、偵查中及本院準備程序、審
    理時均坦承不諱（見偵卷第15至20、81至84頁、本院卷第68
    、94頁），並有桃園市政府警察局中壢分局搜索扣押筆錄、
    扣押物品目錄表、扣押物品收據(見偵卷第35至41頁)、抖音
    帳號個人簡介(見偵卷第49至51頁)、員警與被告通訊軟體對
    話截圖(見偵卷第51至64頁)等在卷可佐；又本件為警扣得之
    菸油3支(驗前含包裝總毛重42.90公克，驗前總淨重1.77公
    克)，經鑑定結果，確含有第三級毒品N-（1-胺基-3,3-二甲
    基-1-側氧丁-2-基）-1-丁 基-1H-吲唑-3-甲醯胺成分，此
    有內政部警政署刑事警察局111年2月24日刑鑑字第11100167
    51號鑑定書(見偵卷第125頁) 附卷可憑，足認被告之任意性
    自白均與事實相符。
二、再被告於偵訊時坦承其知悉上揭毒品係欲出售予買家，本案
    販賣所得1萬2,000元，其可分得500元報酬等語在卷（見偵
    院卷第83頁），足認被告與共犯范振虔出售本案毒品之目的
    ，確係藉此從中謀得經濟利益，是被告係基於營利之販賣意
    圖，而至桃園市○○區○○路0000號，欲出售含第三級毒品成分
    之電子菸油予佯裝買家之警員，然為警查獲，致未能得逞之
    事實，允無疑義。綜上所述，本案事證明確，被告上開犯行
    ，洵堪認定，應予依法論科。
三、論罪科刑：
㈠、按N-（1-胺基-3,3-二甲基-1-側氧丁-2-基）-1-丁基-1H-吲
    唑-3-甲醯胺係毒品危害防制條例第2條第2項第3款所規定之
    第三級毒品，非經許可不得販賣。又所謂販賣行為，須有營
    利之意思，方足構成，刑罰法律所規定之販賣罪，類皆為⑴
    意圖營利而販入，⑵意圖營利而販入並賣出，⑶基於販入以外
    之其他原因而持有，嗣意圖營利而賣出等類型。著手乃指實
    行犯意，尚未達於犯罪既遂之程度而言，是從行為階段理論
    立場，意圖營利而販入，即為前述⑴、⑵販賣罪之著手，其中
    ⑶之情形，則以另行起意販賣，向外求售或供買方看貨或與
    之議價時，或為其他實行犯意之行為者，為其罪之著手。而
    販賣行為之完成與否，胥賴標的物之是否交付作為既、未遂
    之標準。惟毒品危害防制條例對於販賣罪與意圖販賣而持有
    罪，均設有罰則，行為人持有毒品之目的，既在於販賣，不
    論係出於原始持有之目的，抑或初非以營利之目的而持有（
    例如受贈、吸用），嗣變更犯意，意圖販賣繼續持有，均與
    意圖販賣而持有毒品罪之要件該當，且與販賣罪有法條競合
    之適用，並擇販賣罪處罰，該意圖販賣而持有僅不另論罪而
    已，並非不處罰。此觀販賣、運輸、轉讓、施用毒品，其持
    有之低度行為均為販賣等高度行為所吸收，不另論罪，為實
    務上確信之見解，意圖販賣而持有毒品罪，基本行為仍係持
    有，意圖販賣為加重要件，與販賣罪競合時，難認應排除上
    開法條競合之適用（最高法院101年度台上字第5762號判決
    、101年度第10次刑事庭會議決議參照）。
㈡、又刑法上所謂陷害教唆，係指行為人原無犯罪之意思，純因
    具有司法警察權者之設計誘陷，以唆使其萌生犯意，待其形
    式上符合著手於犯罪行為之實行時，再予逮捕者而言。此種
    「陷害教唆」，因行為人原無犯罪之意思，具有司法警察權
    者復伺機逮捕，係以不正當手段入人於罪，尚難遽認被陷害
    教唆者成立犯罪；至刑事偵查技術上所謂之「釣魚」者，則
    指對於原已犯罪或具有犯罪故意之人，司法警察於獲悉後為
    取得證據，以設計引誘之方式，佯與之為對合行為，使其暴
    露犯罪事證，待其著手於犯罪行為之實行時，予以逮捕、偵
    辦者而言；後者因犯罪行為人主觀上原即有犯罪之意思，倘
    客觀上又已著手於犯罪行為之實行時，自得成立未遂犯，與
    「陷害教唆」情形迥然有別（最高法院102年度台上字第988
    號號判決意旨參照）。
㈢、查本件由原即具有販賣第三級毒品之故意、暱稱「一台電風
    扇」之范振虔，在Tik Tok之個人主頁張貼隱含販售毒品之
    訊息，以吸引買家，嗣警員佯裝買家與其為對合行為，使其
    暴露犯罪事證，而佯裝買家之警員實際上既無購買真意，實
    際上並無可能完成本案毒品交易。是核被告所為，係犯毒品
    危害防制條例第4條第6項、第3項之販賣第三級毒品未遂罪
    。被告與共犯范振虔有犯意聯絡及行為分擔，為共同正犯。
    被告因意圖販賣而持有第三級毒品之行為，與販賣第三級毒
    品未遂罪間，有法條競合關係，不另論罪。
㈣、刑之減輕事由：
　⒈被告雖已著手實行販賣第三級毒品之犯罪行為，惟因遭警查
    獲而未得逞，為未遂犯，應依刑法第25條第2項之規定，按
    既遂犯之刑減輕之。
　⒉又按犯毒品危害防制條例第4條至第8條之罪於偵查及歷次審
    判中均自白者，減輕其刑，同條例第17條第2項定有明文。
    查被告就本案販賣第三級毒品未遂之犯行，前於警詢及偵訊
    中均已自白犯罪，復於檢察官起訴後，於本院準備程序、審
    理中均坦認犯行，有被告警詢、偵訊及本院準備程序、審理
    之筆錄在卷可參。依據前揭說明，被告上開犯行，應依毒品
    危害防制條例第17條第2項規定，減輕其刑。
　⒊再按毒品危害防制條例第17條第1項規定：「犯第4條至第8條
    、第10條或第11條之罪，供出毒品來源，因而查獲其他正犯
    或共犯者，減輕或免除其刑。」，旨意在於鼓勵被告具體提
    供其毒品上游，擴大追查毒品來源，俾有效斷絕毒品之供給
    ，以杜絕毒品泛濫，故祇須被告供出毒品來源之上手，因而
    查獲其他正犯或共犯者，即可邀減輕或免除其刑之寬典。所
    謂「供出毒品來源，因而查獲」，係指被告翔實供出毒品來
    源之具體事證，因而使有偵查（或調查）犯罪職權之公務員
    知悉而對之發動偵查（或調查），並因而查獲者而言（最高
    法院105年度台上字第2298號判決意旨參照）。查被告為警
    查獲後，隨即供述其本案犯行係范振虔所指示、並向范振虔
    拿取毒品，因而查獲共犯范振虔，范振虔業經臺灣桃園地方
    檢察署檢察官以111年度偵字第14189、14190、16240號案件
    起訴乙情，有桃園市政府警察局中壢分局111年5月24日中警
    分刑字第1110031490號函及所附刑事案件報告書、臺灣桃園
    地方檢查署111年5月25日桃檢秀團111偵4836字第111905720
    9號函及所附起訴書在卷足稽（見本院卷第25至38頁），足
    見被告就本案販賣第三級毒品未遂行為，確已供出其毒品來
    源而查獲共犯范振虔，合於毒品危害防制條例第17條第1項
    之規定，應予減輕其刑。
　⒋被告有前揭三種減輕事由，依法遞減之。
㈤、爰審酌被告正值青年，不思正途以謀生，明知販賣毒品行為
    乃毒品禍害之源，非僅個人之生命、身體受其侵害，社會安
    樂國家富強之整體法益受損亦不能免，竟仍鋌而走險為之，
    戕害國民身心健康，對社會治安造成危害，惟念其販賣之毒
    品數量非鉅，且未及完成交易即為警查獲，與大盤毒梟鉅量
    高價之交易模式尚屬有別，其惡性及犯罪情節、參與程度尚
    非甚重，犯後業已坦認犯行，態度良好，併考量其犯罪之動
    機、目的、手段、犯罪所生危害、生活狀況、智識程度及素
    行等一切情狀，量處如主文第1項所示之刑，以示懲儆。
㈥、末查被告前未曾因故意犯罪受有期徒刑以上刑之宣告，有臺
    灣高等法院被告前案紀錄表1份在卷可考，其於因一時失慮
    致罹刑典，犯後業坦承犯行，尚具悔悟之意，經此偵、審教
    訓，當知警惕而無再犯之虞，據此，本院審酌上情，認對被
    告所宣告之刑，以暫不執行為適當，爰依刑法第74條第1項
    第1款規定，併予宣告緩刑3年，以啟自新。又被告未經許可
    販賣第三級毒品，顯示其守法觀念不足，為使被告於緩刑期
    間內，能從中深切記取教訓，使其對自身行為有所警惕，並
    斟酌本案犯罪情節及其生活狀況等情，爰依刑法第74條第2 
    項第5款、第8款之規定，命被告應於本判決確定日起2年完
    成法治教育課程1場，及應向檢察官指定之政府機關、政府
    機構、行政法人、社區或其他符合公益目的之機構或團體，
    提供100小時之義務勞務，併依刑法第93條第1項第2款之規
    定，宣告緩刑期間付保護管束。再倘被告未遵期履行前開負
    擔且情節重大，足認原宣告之緩刑難收其預期效果，而有執
    行刑罰之必要者，檢察官得依刑法第75條之1第1項第4款之
    規定，聲請法院撤銷其之緩刑宣告，併予指明。　　
四、沒收部分：
㈠、按毒品危害防制條例第2條第2項規定，毒品依其成癮性、濫
    用性及對社會危害性分為四級，並就製造、運輸、販賣、意
    圖販賣而持有、以非法方法使人施用、引誘他人施用及轉讓
    等不同品項毒品之行為，分別定其處罰。至施用或持有第三
    、四級毒品，因其可罰性較低，故除持有達一定數量外，乃
    予除罪化，僅就施用及持有第一、二級毒品科以刑罰。惟鑑
    於第三、四級毒品均係管制藥品，特於同條例第11條之1明
    定無正當理由，不得擅自持有；第18條第1項後段復規定查
    獲之第三、四級毒品，無正當理由而擅自持有者，沒入銷燬
    之。從而，依同條例第18條第1項後段應沒入銷燬之毒品，
    專指查獲之施用、持有第三、四級毒品而言；倘係查獲之製
    造、運輸、販賣、意圖販賣而持有、以非法方法使人施用、
    引誘他人施用或轉讓之第三、四級毒品，既屬同條例相關法
    條明文規定處罰之犯罪行為，即非該條項應沒入銷燬之範圍
    。又同條例第19條第1項所定「供犯罪所用之物」，係指犯
    第4條至第9條、第12條、第13條或第14條第1項、第2項之罪
    所用之物，不包括毒品本身在內，自不得為第三、四級毒品
    之沒收依據。同條例對於查獲之製造、運輸、販賣、意圖販
    賣而持有、以非法方法使人施用、引誘他人施用及轉讓第三
    、四級毒品之沒收，並無特別規定，如其行為已構成犯罪，
    則該毒品即屬不受法律保護之違禁物，應回歸刑法之適用（
    最高法院95年度台上字第911號判決意旨參照）。查扣案如
    附表編號1所示含有第三級毒品N-（1-胺基-3,3-二甲基-1-
    側氧丁-2-基）-1-丁基-1H-吲唑-3-甲醯胺成分之電子菸油3
    支（驗前總淨重1.77公克），係被告於本案販賣之第三級毒
    品，而其販賣第三級毒品未遂之行為，既係毒品危害防制條
    例明文規定處罰之犯罪行為，揆諸前揭說明，上開毒品菸油
    3支即皆屬違禁物，均應依刑法第38條第1項之規定諭知沒收
    。至於鑑驗中所滅失之毒品，既已滅失，爰不再諭知沒收。
    另盛裝上開毒品菸油之塑膠容器3個，因扣案之N-（1-胺基-
    3,3-二甲基-1-側氧丁-2-基）-1-丁基-1H-吲唑-3-甲醯胺係
    液體，縱將之自前開容器中倒出，仍難免有含第三級毒品N-
    （1-胺基-3,3-二甲基-1-側氧丁-2-基）-1-丁基-1H-吲唑-3
    -甲醯殘留而無法完全與之析離，應整體視為第三級毒品，
    屬違禁物，亦均應依刑法第38條第1項規定宣告沒收。
㈡、次按犯第4條至第9條、第12條、第13條或第14條第1項、第2
    項之罪者，其供犯罪所用之物，不問屬於犯罪行為人與否，
    均沒收之，毒品危害防制條例第19條第1項定有明文。查扣
    案如附表編號2所示之OPPA行動電話1支（內含0000000000號
    行動電話門號SIM卡1張），係被告所持用，供其與共犯范振
    虔聯繫共同販毒事宜；而扣案如附表編號3所示之電子菸主
    機3個，亦為被告用以本案販賣第三級毒品未遂罪所用，欲
    販售予喬裝買家之員警之物等情，均業據被告於警詢、本院
    審理時供承在卷(見偵卷第16頁、本院卷第92頁)；堪認均係
    被告所有，供其犯本案販賣第三級毒品未遂罪所用之物，應
    依毒品危害防制條例第19條第1項之規定宣告沒收。
據上論斷，應依刑事訴訟法第299條第1項前段，判決如主文。
本案經檢察官王俊蓉提起公訴，檢察官黃翎樵到庭執行職務。
中　　華　　民　　國　　111 　年　　8 　　月　　23　　日
                  刑事第十六庭  審判長法　官  游紅桃
               　　　　　　　　　     法  官  呂宜臻
　　　　　　　　　                    法  官  鄧瑋琪
以上正本證明與原本無異。
如不服本判決應於收受判決後20日內向本院提出上訴書狀，並應
敘述具體理由。其未敘述上訴理由者，應於上訴期間屆滿後20日
內向本院補提理由書(均須按他造當事人之人數附繕本)「切勿逕
送上級法院」。
                                      書記官  陳崇容 
中　　華　　民　　國　　111 　年　　8 　　月　　24　　日
附表
編號 物品 數量 備註 1 電子菸油 3支 驗前含容器總毛重42.90公克，驗前總淨重1.77公克，檢出微量第三級毒品N-（1-胺基-3,3-二甲基-1-側氧丁-2-基）-1-丁基-1H-吲唑-3-甲醯胺成分(內政部警政署刑事警察局111年2月24日刑鑑字第1110016751號鑑定書，見偵卷第125頁) 2 OPPO行動電話 1支 內含0000000000號行動電話門號SIM卡1張 3 電子菸主機 3台